【裁判字號】    98,簡上,11
【裁判日期】    980430
【裁判案由】    恐嚇取財
【裁判全文】
臺灣桃園地方法院刑事判決              98年度簡上字第11號
公  訴  人  臺灣桃園地方法院檢察署檢察官
上  訴  人  乙○○○
                      號
上列被告因詐欺案件，不服本院民國97年11月28日97年度桃簡字
第3148號第一審刑事簡易判決（聲請簡易判決處刑案號：97年度
偵字第11542 號），提起上訴，本院管轄第二審之合議庭審理，
判決如下︰
    主  文
上訴駁回。
乙○○○緩刑貳年。
    事  實
一、乙○○○能預見任意將所有之金融機構帳戶交付於人，足供
    他人用為恐嚇取財等犯罪後收受被害人匯款，以遂其掩飾或
    隱匿犯罪所得財物目的之工具，竟於民國97年1 月初某日，
    在臺北縣板橋市○○路○ 段139 號臺灣菸酒股份有限公司板
    橋營業處前，將其臺北富邦商業銀行股份有限公司（下稱臺
    北富邦銀行）板橋分行帳號000000000000號帳戶存摺及金融
    卡，交付某姓名年籍不詳自稱「蔡副理」之犯罪集團成員所
    指派之成年男子，並於翌日以電話告知該犯罪集團成員其金
    融卡之密碼；復於同年月7 日，因詐騙集團成員告知密碼無
    法使用，乙○○○遂至臺北富邦銀行板橋分行辦理前開帳號
    存摺及金融卡掛失補發、印鑑變更後，以電話告知密碼，復
    將金融卡寄送「蔡副理」收受。嗣該詐騙集團成員收受存摺
    、提款卡及得悉密碼後，即基於意圖為自己不法所有之犯意
    ，由自稱為「小美女」之不詳女性成員，於97年1 月8 日下
    午2 時許，透過奇摩網路聊天室，向甲○○佯稱欲與之見面
    用餐云云，使甲○○信以為真，依約前往桃園縣桃園市火車
    站前，迨於同日晚間8 時30分許，接獲該名女子來電稱欲援
    交，遭甲○○拒絕後，竟恫嚇稱需支付新臺幣（下同）168,
    000 元才可和解，致甲○○心生畏懼，依指示於同日晚間11
    時4 分許，在同縣市○○路476 號之臺北富邦銀行中正分行
    自動櫃員存款機，將39,000元現金匯入上開乙○○○台北富
    邦銀行帳戶內，旋於同日遭某姓名年籍均不詳之人提領殆盡
    。嗣經甲○○報警處理，而查悉上情。
二、案經桃園縣政府警察局楊梅分局報告臺灣桃園地方法院檢察
    署檢察官偵查起訴。
    理  由
一、上開犯罪事實，業據被告乙○○○於本院審理時坦承不諱，
    核與被害人甲○○指述之情節相符，並有上海商業銀行世貿
    分行檢送之客戶基本資料及臨時對帳單、臺北富邦銀行板橋
    分行97年6 月16日北富銀板字第112 號函附被告上開帳戶之
    存款歷史對帳單、存摺、金融卡掛失補發、語音、網路查詢
    及印鑑變更申請單在卷可參。足見被告之自白確與事實相符
    ，本件事證明確，被告犯行堪以認定，應依法論科。
二、按刑法上之幫助犯，係對於犯罪與正犯有共同之認識，而以
    幫助之意思，對於正犯資以助力，而未參與實施犯罪之行為
    者而言。被告基於幫助恐嚇取財之未必故意，交付帳戶存摺
    、金融卡予他人，並告知金融卡密碼，係為詐欺取財罪構成
    要件以外之行為，是核其所為，係犯刑法第30條第1 項前段
    、第346 條第1 項幫助恐嚇取財罪，為幫助犯，故依刑法第
    30條第2項規定減輕其刑。
三、原審以被告犯行明確，適用刑法第30條第1 項、第2 項前段
    、第346 條第1 項、第41條第1 項前段、刑法施行法第1 條
    之1 之規定，並審酌被告並無前科，有臺灣高等法院被告前
    案紀錄表在卷為證，可見其素行尚可；惟其提供帳戶予他人
    犯罪使用之幫助犯行，使收受帳戶者憑恃犯罪追查不易而肆
    無忌憚，助長恐嚇取財之歪風，顯對社會財貨秩序、正常經
    濟交易安全及人民財產權構成嚴重危害，增加被害人尋求救
    濟之困難，且於政府機關及各金融機構多所宣導勿交付個人
    帳戶以免淪為不法犯罪之幫助工具，卻仍交予他人使用，顯
    徵其對法令禁止規範之嚴重漠視心態；再兼衡其智識程度、
    犯罪動機、目的、手段、生活情況及被害人所受損害金額等
    一切情狀，判處上訴人即被告有期徒刑3 月，如易科罰金以
    新臺幣1,000 元折算1 日；經核認事用法俱無違誤，量刑亦
    稱妥適，應予維持。被告即上訴人上訴意旨雖以：被告係領
    有中華民國身心障礙手冊之智障兒，自小一直自閉居住在家
    中，從未到外面謀職求生，因嚮往上班族生活，而產生幻想
    ，自認自身也係其中一員，故無知遭受詐騙集團之利用，實
    屬無辜且無意云云；然承上所述，被告於本院審理中業已對
    其上揭犯行自白不諱，並綜核上開證據足認被告犯行確屬實
    在，是其所辯，自無理由，其上訴應予駁回。
四、查被告前未曾受有期徒刑以上刑之宣告，有臺灣高等法院被
    告前案紀錄表在卷足徵，復被告於本院審理中已與被害人甲
    ○○達成和解，並賠償被害人甲○○所受損失25,000元，此
    有和解書一份存卷為憑，足見被告已有悔意，並衡以被告僅
    係一時失慮致罹刑典，犯後態度亦稱良好，認其經此教訓後
    ，當能知所警惕而無再犯之虞，是本院經核原審所宣告之刑
    ，以暫不執行為適當，爰依刑法第74條第1 項第1 款之規定
    ，併予宣告緩刑2 年，以啟自新。
據上論斷，應依刑事訴訟法第455 條之1 第1 項、第3 項、第36
8 條，刑法第74條第1 項第1 款，判決如主文。
中    華    民    國    98    年    4     月    30    日
                刑事第十庭    審判長  法  官  江德民
                                      法  官  蘇昌澤
                                      法  官  華奕超
以上正本證明與原本無異。
不得上訴。
                                      書記官  常毓生
中    華    民    國    98    年    5     月    4     日


司法院資訊處製作；財團法人民間司法改革基金會備份。
